最高法院刑事判決　　　　　　　　　 110年度台上字第5840號
上　訴　人　張全勝


上列上訴人因加重詐欺案件，不服臺灣高等法院中華民國110 年
5 月5 日第二審判決（110 年度上訴字第530 號，起訴案號：臺
灣臺北地方檢察署109 年度偵字第11549 、11720 號），提起上
訴，本院判決如下：
    主  文
上訴駁回。
    理  由
一、按刑事訴訟法第377 條規定，上訴於第三審法院，非以判決
    違背法令為理由，不得為之。是提起第三審上訴，應以原判
    決違背法令為理由，係屬法定要件。如果上訴理由書狀並未
    依據卷內訴訟資料，具體指摘原判決不適用何種法則或如何
    適用不當，或所指摘原判決違法情事，顯與法律規定得為第
    三審上訴理由之違法情形，不相適合時，均應認其上訴為違
    背法律上之程式，予以駁回。
二、本件原判決撤銷第一審判決關於事實欄一之（一）所示加重
    詐欺部分之不當科刑判決，改判依想像競合犯關係，從一重
    論處上訴人張全勝犯三人以上共同詐欺取財（尚犯洗錢防制
    法第14條第1 項之一般洗錢）罪刑。另維持第一審各依想像
    競合犯關係，從一重論處其犯三人以上共同詐欺取財（尚犯
    一般洗錢）2 罪刑之判決，駁回該部分在第二審之上訴。已
    詳敘認定犯罪事實所憑證據及理由。並對上訴人於審理時之
    自白，如何與事實相符，為可採信，依據卷內資料予以說明
    。
三、所謂「接續犯」，係指多次之數行為，合於同一構成要件，
    但因係於同一時、地或甚為密接時、地之作為，而持續侵害
    同一法益，依社會通念，咸認其各舉動之獨立性極為薄弱，
    將之視為一個行為較合理，使各舉動構成單一之犯罪行為，
    給予一個法律上之評價。至於「集合犯」，則係指犯罪構成
    要件中，本即預定有多數同種類之行為將反覆實行，立法者
    以此種本質上具有複數且反覆實行之犯罪，認為有包括一罪
    之性質，因而將此種犯罪歸類為集合犯，特別規定為一個獨
    立之犯罪類型。原判決已敘明：上訴人3 次加重詐欺犯行之
    被害人不同，非侵害同一法益，各具獨立性，亦非立法者預
    定須進行數個同種類行為，反覆實行而完成之犯罪，應予分
    論併罰。其主張應依接續犯或集合犯論以一罪，核屬無稽等
    旨甚詳，所為判斷於法無違。上訴意旨置原判決之論敘於不
    顧，謂上訴人加入通訊軟體微信暱稱「青」之男子所屬詐騙
    集團擔任車手，所為各次加重詐欺犯行，均係基於單一之犯
    意，以數個舉動接續進行，應為接續犯。另車手之行為具多
    次性及反覆性，性質上為集合犯。則其部分加重詐欺犯行（
    與本案被害人不同），既經法院另案判處罪刑確定，既判力
    及於全部，依一事不再理原則，本案應諭知免訴，自非可採
    。其執此指摘，顯非上訴第三審之適法理由。
四、依上所述，本件上訴違背法律上之程式，應予駁回。又本院
    既從程序上駁回，上訴人請求量處得易科罰金之刑，無從審
    酌，併予說明。
據上論結，應依刑事訴訟法第395 條前段，判決如主文。
中    華    民    國   110    年    11    月    17    日
                  刑事第八庭審判長法  官  李  英  勇  
                                  法  官  黃  瑞  華  
                                  法  官  洪  兆  隆  
                                  法  官  吳  冠  霆  
                                  法  官  楊  智  勝  
本件正本證明與原本無異
                                  書記官
中    華    民    國   110    年    11    月    22    日